【裁判字號】    97,訴,1093
【裁判日期】    970718
【裁判案由】    毒品危害防制條例
【裁判全文】
臺灣臺北地方法院刑事判決              97年度訴字第1093號
公  訴  人  臺灣臺北地方法院檢察署檢察官
被      告  甲○○
上列被告因毒品危害防制條例案件，經檢察官提起公訴（97年度
毒偵字第1186號），被告於準備程序就被訴事實為有罪之陳述，
經告以簡式審判程序之意旨，並聽取檢察官、被告之意見後，經
本院合議庭裁定改行簡式審判程序，判決如下：
    主  文
甲○○施用第一級毒品，累犯，處有期徒刑捌月；又施用第二級
毒品，累犯，處有期徒刑肆月。應執行有期徒刑拾月。
    事實及理由
一、本件被告甲○○所犯非死刑、無期徒刑或最輕本刑為3 年以
    上有期徒刑之罪，亦非高等法院管轄第一審之案件，且被告
    於本院審理時，就被訴事實為有罪之陳述，經告以簡式審判
    程序之旨，並聽取檢察官、被告之意見後，經本院合議庭裁
    定由受命法官獨任進行簡式審判程序，是本件之證據調查，
    依刑事訴訟法第273 條之2 、第159 條第2 項前段規定，不
    受同法第159 條第1 項、第161 條之2 、第161 條之3 、第
    163 條之1 及第164 條至第170 條規定之限制；另依同法第
    310 條之2 準用同法第454 條之規定，製作略式判決書，依
    法僅需記載犯罪事實、證據名稱及應適用之法條，並得以簡
    略方式為之，如認定之犯罪事實、證據及應適用之法條，與
    檢察官聲請簡易判決處刑書或起訴書之記載相同者，得引用
    之，合先敘明。
二、本件犯罪事實及證據，均引用檢察官起訴書（如附件）所載
    ，並就事實部分補充被告前於民國88年間因施用毒品案件，
    經臺灣板橋地方法院88年度毒聲字第7599號裁定送觀察、勒
    戒後，認無繼續施用毒品之傾向，於88年12月18日釋放出所
    ，並經臺灣板橋地方法院檢察署檢察官以88年度毒偵字第25
    65號為不起訴處分確定；復於上開觀察、勒戒執行完畢釋放
    後5 年內之89年12月中旬起至90年1 月19日止（起訴書誤載
    為88年間），因施用第二級毒品案件，經本院90年度毒聲字
    第198 號裁定送觀察、勒戒後，認有繼續施用毒品之傾向，
    經本院90年度毒聲字第462 號裁定令入戒治處所施以強制戒
    治，於90年4 月6 日入所執行，並經本院於90年5 月24日以
    90年度訴字第297 號判決應執行有期徒刑1 年2 月，於90年
    6 月15日確定，嗣經本院90年度毒聲字第1942號裁定停止其
    強治戒治，所餘戒治期間付保護管束，而於90年9 月28日停
    止其戒治處分，並因其前案假釋遭撤銷，而自同日起接續執
    行該前案之殘刑、上開1 年2 月有期徒刑及其所犯其他刑事
    案件所判處之有期徒刑，於94年2 月24日縮短刑期執行完畢
    ；另於前揭停止強制戒治後5 年內之94年6 月11日下午某時
    起至95年1 月13日下午3 時許止，因施用毒品案件，經臺灣
    士林地方法院於95年6 月23日以94年度訴字第664 號判決判
    處有期徒刑1 年4 月，於95年7 月17日確定，及被告本件係
    分別基於施用第一級毒品海洛因、第二級毒品甲基安非他命
    之各別犯意，於96年11月20日上午5 、6 時許，在其位於臺
    北縣土城市○○街39號11樓之朋友住處內，以將第一級毒品
    海洛因捲在香煙內吸食，另將第二級毒品甲基安非他命放在
    玻璃球內燒烤吸食煙霧之方式，先後分別施用第一級毒品海
    洛因、第二級毒品甲基安非他命各1 次，另被告為警於96年
    11月20日下午4 時50分許採集其尿液，經送請台灣尖端先進
    生技醫藥股份有限公司以「酵素免疫分析法」及「氣相層析
    質譜儀」檢驗結果，同時呈甲基安非他命（濃度：3387ng/m
    l） 、嗎啡類（濃度：3380ng/ml） 陽性反應（見臺灣板橋
    地方法院檢察署97年度毒偵字第1048號卷第18頁所附該公司
    於96年11月30日出具之濫用藥物檢驗報告）；證據部分則被
    告於本件97年7 月11日審理期日之自白（見本院卷第40至43
    頁）。
三、按毒品危害防制條例係於92年7 月9 日修正公布，自93年1
    月9 日起施行。修正後已刪除二犯及三犯之規定，一改修法
    前繁雜之處遇程序，僅將施用毒品者簡化區分為初犯、再犯
    ，並認施用毒品者係屬病患性犯人，以觀察、勒戒戒除其身
    癮，並以強制戒治去除其心癮。經觀察、勒戒或強制戒治執
    行完畢釋放後，若係5 年後再犯該條例第10條施用毒品罪者
    ，與同條例第20條第1 項、第2 項關於「初犯」之處理方式
    相同，檢察官應先聲請法院裁定令被告入勒戒處所觀察、勒
    戒，並視有無繼續施用毒品傾向，決定應予釋放、為不起訴
    之處分，或應聲請法院裁定令入勒戒處所強制戒治；若係5
    年內再犯同條例第10條之施用毒品罪者，依同條例第23條第
    2 項規定，檢察官應依法追訴。觀諸該條例第20條第3 項之
    修正理由：「觀察、勒戒或強制戒治5 年後再犯者，顯見前
    所實施之觀察、勒戒或強制戒治已足以遮斷其施用毒品之癮
    ，為期自新及協助其戒除毒癮，對此5 年後再犯者，爰明定
    仍適用初犯之規定，先經觀察、勒戒、強制戒治之程序。」
    及同條例第23條第2 項之修正理由：「為配合簡化施用毒品
    犯之刑事處遇程序，並鑑於經觀察、勒戒或強制戒治執行完
    畢釋放後5 年內再犯者，其再犯率甚高，原據以實施之觀察
    、勒戒及強制戒治既已無法收其實效，自應施以刑事處遇。
    」顯然如施用毒品者係前經觀察、勒戒或強制戒治等治療程
    序執行完畢5 年後，始再施用毒品之「初犯」，因前所執行
    之觀察、勒戒或強制戒治已足收戒除毒癮之效，自應重新執
    行觀察、勒戒或強制戒治等治療程序，並於治療程序執行完
    畢後，由檢察官為不起訴處分，毋庸對之追訴處罰；反之，
    在5 年內再犯之情形，因其先前所為治療程序顯未能收戒斷
    毒癮之效，且考量施用毒品者之再犯率偏高，乃簡化其刑事
    處遇程序，而逕予追訴處罰，不再施以治療程序。參酌上開
    立法理由，修正毒品危害防制條例就施用毒品者，祇於「初
    犯」及「5 年後再犯」二種情形，有其追訴條件之限制，即
    須於初犯經觀察、勒戒或強制戒治釋放後，5 年內均無施用
    毒品之行為，始能認其前所實施之觀察、勒戒或強制戒治已
    足遮斷毒癮，而得於5 年後再犯時，再予適用初犯之規定，
    重行觀察、勒戒等程序；倘5 年內已經再犯，被依法追訴處
    罰，縱其第3 次（或第3 次以上）施用毒品之時間在初犯釋
    放5 年以後，即與「5 年後再犯」之情形有別，且因已於「
    5 年內再犯」，顯見其再犯率甚高，原實施觀察、勒戒或強
    制戒治，已無法收其實效，而無5 年戒斷期之存在，自無再
    經觀察、勒戒及強制戒治之必要，應由檢察官逕行起訴，始
    符新法修正之本旨（最高法院95年度臺非字第59號、第65號
    判決意旨參照）。查本件被告前因施用毒品案件，經臺灣板
    橋地方法院以88年度毒聲字第7599號裁定送觀察、勒戒後，
    認無繼續施用毒品之傾向，於88年12月18日釋放出所，並經
    臺灣板橋地方法院檢察署檢察官以88年度毒偵字第2565號為
    不起訴處分確定；復於上開觀察、勒戒執行完畢釋放後5 年
    內之89年12月中旬起至90年1 月19日止（起訴書誤載為88年
    間），因施用第二級毒品案件，經本院90年度毒聲字第198
    號裁定送觀察、勒戒後，因認有繼續施用毒品之傾向，經本
    院90年度毒聲字第462 號裁定令入戒治處所施以強制戒治，
    於90年4 月6 日入所執行，嗣經本院90年度毒聲字第1942號
    裁定停止戒治，所餘戒治期間付保護管束，於90年9 月28日
    停止其戒治處分；另於該停止強制戒治後5 年內之94年6 月
    11日下午某時起至95年1 月13日下午3 時許止，再犯施用毒
    品案件，經臺灣士林地方法院於95年6 月23日以94年度訴字
    第664 號判決判處有期徒刑1 年4 月，於95年7 月17日確定
    等情，有上開不起訴處分書、刑事判決、裁定及臺灣高等法
    院被告前案紀錄表等在卷（見本院卷第4 至28頁）可稽。是
    被告再於前揭時、地，再犯本件施用第一、二級毒品之犯行
    ，依上開說明，自與毒品危害防制條例第20條第3 項之規定
    僅得適用於「5 年後再犯」之情形不合，則本件公訴人逕行
    起訴，並無不合。從而，被告本件施用毒品之犯行，應依毒
    品危害防制條例第23條第2 項之規定，依同條例第10條之規
    定論罪科刑。
四、按海洛因、甲基安非他命係分屬毒品危害防制條例第2 條第
    2 項第1 款、第2 款所規定之第一級、第二級毒品。是核被
    告所為，係犯毒品危害防制條例第10條第1 項之施用第一級
    毒品罪、同條第2 項之施用第二級毒品罪。被告於施用前持
    有第一級毒品海洛因、第二級毒品甲基安非他命之低度行為
    ，均為其施用之高度行為所吸收，均不另論罪；所犯前開施
    用第一級毒品及施用第二級毒品罪，犯意各別、行為互殊，
    應予分論併罰。又被告有如前揭事實欄所示之前科，此有臺
    灣高等法院被告前案紀錄表在卷可稽，其於受前揭有期徒刑
    執行完畢後，5 年以內故意再犯本件有期徒刑以上之罪，應
    依刑法第47條第1 項規定，論以累犯，加重其刑。爰審酌被
    告前已因施用毒品觸法，經觀察、勒戒及強治戒治，甚至經
    法院判刑確定及執行完畢，仍未能戒絕，再犯本件施用第一
    、二級毒品海洛因、甲基安非他命之罪行，戕害一己之身體
    健康，顯見其尚未杜絕毒癮，自制力意志不堅，殊無足取；
    惟考量其犯後坦承犯行，態度尚可，及施用毒品僅係戕害本
    身之身心健康，並未對他人權益直接造成危害，及其素行、
    知識程度（國中畢業）、生活經驗等一切情狀，酌情分別量
    處如主文所示之刑，並定其應執行之刑，以示懲儆。
五、據上論斷，應依刑事訴訟法第273 條之1 第1 項、第299 條
    第1 項前段、第310 條之2 、第454 條，毒品危害防制條例
    第10條第1 項、第2 項，刑法第11條前段、第47條第1 項、
    第51條第5 款，判決如主文。
本案經檢察官汪南均到庭執行職務。
中    華    民    國    97    年    7     月    18    日
                  刑事第十一庭  法  官  陳勇松
上正本證明與原本無異。
如不服本判決，應於判決送達後10日內，向本院提出上訴狀。
                                書記官  馬正道
中    華    民    國    97    年    7     月    18    日
附錄本案論罪科刑法條全文：
毒品危害防制條例第10條
施用第一級毒品者，處 6 月以上 5 年以下有期徒刑。
施用第二級毒品者，處 3 年以下有期徒刑。
附件：
臺灣臺北地方法院檢察署檢察官起訴書
                                    97年度毒偵字第1186號
被      告  甲○○  男  42歲（民國○○年○月○日生）
                    身分證統一編號：Ｚ000000000號
                    住臺北縣淡水鎮○○路116巷1弄20號1樓
                    居臺北市○○路○段106巷10弄12號2樓
上被告因違反毒品危害防制條例案件，業經偵查終結，認應該提
起公訴，茲將犯罪事實及證據並所犯法條分敘如下：
一、甲○○前因違反麻醉藥品管理條例案件，經臺灣板橋地方法
    院以84年度易字第145 號判決處有期徒刑7 月確定後，再因
    違反麻醉藥品管理條例案件，復經同一法院以84年度訴字第
    1179號判決處有期徒刑5 年10月確定，前開二案經聲請合併
    定應執行刑為應執行有期徒刑6 年4 月，於民國88年6 月17
    日因縮短刑期假釋出監。惟其於假釋期間內之88年間又先後
    二次因施用毒品案件，經臺灣板橋地方法院以88年度毒聲字
    第7599號裁定送觀察、勒戒後，第一次認無繼續施用毒品之
    傾向，由臺灣板橋地方法院檢察署檢察官於88年12月17日以
    88年度毒偵字第2565號為不起訴處分確定；第二次經臺灣臺
    北地方法院以90年度毒聲字第198 號裁定送觀察、勒戒後，
    認有繼續施用毒品之傾向，再經同院裁定令入戒治處所施以
    強制戒治1 年，於90年4 月6 日送臺灣臺北戒治所執行強制
    戒治，因強制戒治期間，戒治成效評定合格，認無繼續戒治
    之必要，由檢察官聲請停止戒治，經同院裁定停止戒治，所
    餘戒治期間付保護管束，並於91年2 月19日保護管束期滿，
    嗣因前案之假釋遭撤銷，而自90年9 月28日起接續執行其殘
    刑及其他刑事案件之徒刑，迄94年2 月24日因縮短刑期執行
    完畢；而施用毒品之刑事責任部分則由臺灣臺北地方法院檢
    察署檢察官以90年度毒偵字第327 號提起公訴，經臺灣臺北
    地方法院以90年度訴字第297 號判決施用第一級毒品處有期
    徒刑8 月，施用第二級毒品處有期徒刑7 月，應執行有期徒
    刑1 年2 月，並於90年6 月15日確定在案。嗣又因施用毒品
    案件，臺灣士林地方法院檢察署以94年度毒偵字第1493號起
    訴，經臺灣士林地方法院94年度訴字第664 號判處有期徒刑
    1 年4 月。復因持有第一級、第二級毒品案件，臺灣板橋地
    方法院檢察署以94年度偵字第4555號偵查起訴，經臺灣高等
    法院96年度上訴字第3558號分別判處有期徒刑9 月、2 月。
    詎不知悔改，竟仍於96年11月20日下午4 時50分許採尿時起
    回溯26小時、96小時內之某時，在臺北縣土城市○○街39號
    11樓，施用第一級毒品海洛因、第二級毒品甲基安非他命各
    1 次，嗣為警於同日採尿送驗後，甲○○尿液檢驗呈可待因
    、嗎啡及甲基安非他命陽性反應，始知上情。
二、案經臺北市政府警察局移送偵辦。
        證據並所犯法條
一、證據清單及待證事實
┌──┬──────────┬────────────┐
│編號│證據名稱            │待證事實                │
│    │                    │                        │
├──┼──────────┼────────────┤
│    │                    │                        │
│ 1. │被告自白            │被告施用第一級毒品海洛因│
│    │                    │、第二級毒品甲基安非他命│
│    │                    │之犯罪事實。            │
├──┼──────────┼────────────┤
│ 2. │臺灣尖端先進生技醫藥│被告施用第一級毒品海洛因│
│    │股份有限公司96年11月│、第二級毒品甲基安非他命│
│    │30日濫用藥物檢驗報告│之犯罪事實。            │
│    │                    │                        │
├──┼──────────┼────────────┤
│ 3. │本署刑事資料查註紀錄│被告於強制戒治執行完畢後│
│    │表、全國施用毒品案件│5年內，再犯本件施用毒品 │
│    │紀錄表              │案。                    │
│    │                    │                        │
└──┴──────────┴────────────┘
二、核被告甲○○所為，係犯毒品危害防制條例第10條第1 項、
    第2項施用第一級、第二級毒品罪嫌，前揭2罪間請分論併罰
    。被告前因違反毒品危害防制條例案件，經臺灣高等法院96
    年度上訴字第3558號分別判處有期徒刑9月、2月，於5 年內
    故意再犯有期徒刑以上之罪，為累犯，請依法加重其刑。
三、依毒品危害防制條例第23條第2 項、刑事訴訟法第251 條第
    1 項提起公訴。此  致
臺灣臺北地方法院
中    華    民    國    97    年    5    月    28    日
                              檢  察  官      張紹斌
本件正本證明與原本無異
中    華    民    國   970    年    6    月    9     日
                              書  記  官      陳淑卿


司法院資訊處製作；財團法人民間司法改革基金會備份。
